臺灣臺中地方法院民事判決　九十三年訴字第一三七九號
　　原　　　告　　丙○○
　　訴訟代理人　　丁○○
　　　　　　　　　賈俊益 律師
　　複　代理人　　戊○○
　　被　　　告　　乙○○
　　訴訟代理人　　甲○○
右當事人間請求損害賠償事件，本院於民國九十四年一月二十五日言詞辯論終結，判
決如左：
      主      文
被告應給付原告新臺幣捌拾肆萬貳仟伍佰貳拾捌元，及自民國九十一年六月二十二日
起至清償日止，按年息百分之五計算之利息。
原告其餘之訴駁回。
訴訟費用由被告負擔十分之三，餘由原告負擔。
本判決原告勝訴部分於原告以新台幣貳拾捌萬元為被告供擔保後，得假執行；但被告
如以新台幣捌拾肆萬貳仟伍佰貳拾捌元為原告預供擔保，得免為假執行。
原告其餘假執行之聲請駁回。
    事實及理由
一、原告主張：原告之女彭劭菁於民國九十一年六月十八日下午三時十五分許，為被
    告之子徐偉庭殺害，徐偉庭再自殺身亡，二人至九十一年六月廿二日上午十時許
    ，始於台北市○○區○○路一二○巷二弄十號五樓頂被發現陳屍該處。被告為其
    子之繼承人，應繼承其子所負之債務。原告所支出之殯葬費計新台幣（下同）三
    十一萬三千一百五十元，扣除被告已支付之十五萬元，尚有十六萬三千一百五十
    元。被告所抗辯之協議，並非兩造就殯葬費以該協議所載達成和解。原告名下無
    任何財產，且因本件事故無法於原先任職之保全公司繼續工作，不能維持生活之
    情形已甚明確，而原告之扶養義務人，除彭劭菁外，尚另有二名子女及配偶，共
    四人，原告於本件事故發生時年四十四歲，依九十一年台閩地區簡易生命表所示
    ，尚有三十一點九六歲之餘命，以三十一年換算之霍夫曼係數為１９．0000
    000，按九十一年度台中縣平均個人消費支出為十六萬八千二百二十八元計算
    ，原告得請求七十八萬六百九十七元（１９．0000000×１６８２２８÷
    ４）。原告之女平時事親至孝，因求學離家，詎受此不幸，客死異鄉，原告精神
    受創甚鉅，為此請求二百萬元之精神慰撫金，爰依民法第一百九十二條第一、二
    項及第一百九十四條之規定，提起本件訴訟，並聲明：(一)被告應給付原告二百九
    十四萬三千八百四十七元，及自九十一年六月二十二日起至清償日止，按年息百
    五計算之利息；(二)願供擔保，聲請宣告假執行。
二、被告抗辯：依案發狀況尚未能認乃被告之子徐偉庭殺害原告之女彭劭菁。縱認被
    告之子殺害原告之女，然被告子業已成年，應自負侵權行為損害賠償責任，被告
    當事人不適格。被告之夫於九十一年六月廿五日與原告達成協議，由被告之夫給
    付原告十五萬元，作為原告之女治喪費用，超出之款項由原告自行負責，既已達
    成和解，原告不得再就殯葬費用有所主張。且該和解乃為本件之全部和解，原告
    不得再請求其費用。原告請求之扶養費、精神慰撫金亦均屬過高。並聲明：(一)原
    告之訴及假執行之聲請均駁回；(二)如受不利判決，願供擔保請准免為假執行之宣
    告。
三、本件原告起訴原聲明為「被告應給付原告三百五十萬元，並自起訴狀繕本送達翌
    日起至清償日止，按年息百分之五計算之利息」，嗣於訴狀送達被告後，變更其
    聲明為：「被告應給付原告三百二十一萬二千二百七十七元，及自九十一年六月
    二十二日起至清償日止，按年息百分之五計算之利息」，復又變更其聲明為：「
    被告應給付原告二百九十四萬三千八百四十七元，及自九十一年六月二十二日起
    至清償日止，按年息百分之五計算之利息」，核為減縮應受判決事項之聲明，合
    於民事訴訟法第二百五十五條第一項第三款之規定，自為法之所許，合先敘明。
四、兩造不爭執之事實：
(一)原告之女彭劭菁於九十一年六月廿二日上午十時許，經發現與被告之子徐偉庭共
    同陳屍於台北市○○區○○路一二○巷二弄十號五樓頂，經解剖鑑定，原告之女
    係在外力壓頸情形下加上有喝酒而造成窒息死亡，死亡方式為他殺。被告之子係
    於現場自行割腕致出血性休克身亡。
(二)原告於九十一年六月廿五日收受被告交付十五萬元之殯葬費。
(三)原告所提原證四殯葬費用收據形式真正。
五、得心證之理由：
    兩造厥有爭執者乃原告對被告提起本件訴訟是否當事人適格？被告之子是否對原
    告之女為殺害之侵權行為？就殯葬費部分，兩造已否和解？及原告請求扶養費、
    精神慰撫金是否過高？查：
(一)按所謂當事人適格，乃指當事人就特定訴訟，得以自己之名義為原告或被告之資
    格，因而得受本案判決者而言。在給付之訴，只須主張自己有給付請求權者，對
    於其主張為義務者提起，即為當事人適格。本事件原告乃主張自己有給付請求權
    ，對於其主張為義務者之被告提起本件給付之訴，即為當事人適格。被告抗辯：
    縱認被告之子殺害原告之女，然被告子業已成年，應自負侵權行為損害賠償責任
    ，被告當事人不適格云云，核僅屬原告之請求有無理由之範圍，並非被告當事人
    不適格。被告抗辯：本件被告當事人不適格云云，乃屬無據，合先敘明
(二)查本件原告之女彭劭菁乃於九十一年六月廿二日上午十時許，經發現與被告之子
    徐偉庭共同陳屍於台北市○○區○○路一二○巷二弄十號五樓頂，經解剖鑑定，
    原告之女係在外力壓頸情形下加上有喝酒而造成窒息死亡，死亡方式為他殺。被
    告之子係於現場自行割腕致出血性休克身亡等情，業據兩造所不爭執，並有臺灣
    臺中地方法院檢察署九十一年度相字第三九二號、九十一年度偵字第一一七一五
    號卷證資料可稽。是依前開情事，自足認乃被告之子徐偉庭殺害原告之女彭劭菁
    。被告抗辯：尚未能認乃被告之子徐偉庭殺害原告之女彭劭菁云云，尚無可採。
(三)按不法侵害他人致死者，對於支出醫療或殯葬費之人，亦應負損害賠償責任；被
    害人對於第三人負有法定扶養義務者，加害人對於該第三人亦應負損害賠償責任
    ；不法侵害他人致死者，被害人之父、母、子、女及配偶，雖非財產上之損害，
    亦得請求賠償相當之金額；繼承人自繼承開始時，除本法另有規定外，承受被繼
    承人財產上之一切權利、義務；又繼承人對於被繼承人之債務，負連帶責任，民
    法第一百九十二條第一項、第二項及第一百九十四條、一千一百四十八條前段及
    第一千一百五十三條第一項分別定有明文。被告之子徐偉庭既殺害原告之女彭劭
    菁，則被告之子徐偉庭即對原告負有前開侵權行為損害賠償責任，而被告之子徐
    偉庭復已死亡，被告為其母，乃為其繼承人，自繼承其子徐偉庭系爭侵權行為損
    害賠償責任之債務。原告即得依上開規定，請求被告負損害賠償責任。被告抗辯
    ：縱認被告之子殺害原告之女，然被告子業已成年，應自負侵權行為損害賠償責
    任，乃未慮及被告乃其子徐偉庭之繼承人，而應繼承其債務，亦於法不合。
(四)玆審酌原告之各項損害賠償請求如下：
１、殯葬費：原告主張被告之子徐偉庭不法侵害其女彭劭菁致死，其因而支出殯葬費
    共三十一萬三千一百五十元等情，固據原告提出保管單、領款證明書、證明單、
    費用明細表及免用統一發票收據為證，並為被告對該之形式真正所不爭執，雖可
    認原告有支出該費用。惟按稱和解者，謂當事人約定，互相讓步，以終止爭執或
    防止爭執發生之契約；和解有使當事人所拋棄之權利消滅及使當事人取得和解契
    約所訂明權利之效力，民法第七百三十六條及第七百三十七條分別定有明文。查
    原告於九十一年六月二十五日與被告之配偶黃木田簽立協議書，約定「今雙方協
    議由黃木田（簡稱甲方）丙○○（簡稱乙方）雙方同意，甲方願意全部負責乙方
    之女彭劭菁治喪費用共新台幣壹拾伍萬元正。甲方全數交由福臨殯儀公司辦理治
    喪，其治喪費用由甲方交付無誤，另甲方黃木田之子徐偉庭治喪亦全權委託福臨
    殯儀公司辦理治喪，甲乙雙方治喪費於治喪完畢後，由甲方黃木田負責無誤。恐
    口無憑，此據一式三份。備註：乙方若治喪費壹拾伍萬元超出之款由乙方自行負
    責與甲方無關。」有被告提出之協議書在卷可稽。即知依兩造前開協議書所示，
    乃為兩造就系爭殯葬費之爭執，為終止爭執及防止爭執之發生，互相讓步，所為
    該債務由訴外人黃木田承擔債務，並以十五萬元為給付金額之和解契約，該和解
    契約即有使原告所拋棄之權利消滅及使原告取得該和解契約所訂明權利之效力。
    又原告既已取得黃木田所支付依前開和解契約所訂明之十五萬元之殯葬費，系爭
    殯葬費之債務即已因清償而消滅。原告猶主張被告所抗辯之協議，並非兩造就殯
    葬費以該協議所載達成和解云云，即屬無據。系爭殯葬費既因清償而消滅，原告
    仍請求被告給付系爭殯葬費，即無理由。另被告雖又抗辯：該和解乃本件全部之
    和解云云。然如前述，前開協議書業已明確載明僅就殯葬費部分為和解，被告抗
    辯該協議書乃本事件全部和解，亦無理由。
２、扶養費：原告主張其名下無任何財產，且因本件事故無法於原先任職之保全公司
    繼續工作，不能維持生活等情，業為被告所不爭執，復有財政部台灣省中區國稅
    局臺中縣分局九十三年十月二十九日中區國稅中縣四字第0930044361號函所檢附
    原告之所得及財產清單附卷可稽，堪認為真實。雖可認原告得請求扶養費。然原
    告主張依九十一年度台中縣平均個人消費支出為十六萬八千二百二十八元計算扶
    養費。惟如前述，原告已不能維持生活，且其復陳述：其現僅以擺地攤勉強渡日
    ，其配偶患子宮肌瘤，數度開刀，其父為聽障患者，其母為重度視障患者，其並
    因而申請法律扶助，經財團法人法律扶助基金會台中分會准予扶助，並聲請訴訟
    救助，經本院准許，有原告提出之診斷證明書、殘障手冊等可稽，並有財團法人
    法律扶助基金會台中分會九十三年八月二十三日中扶田字第0930000325號函及本
    院九十三年度救字第二四號訴訟救助卷證可憑。則以原告生活清寒之程度，其請
    求以九十一年度台中縣平均個人消費支出為十六萬八千二百二十八元計算扶養費
    核屬過高，應以綜合所得稅扶養親屬寬減額計算其扶養費，始為相當。次按夫妻
    互負扶養之義務，其負扶養義務之順序與直系血親卑親屬同，其受扶養權利之順
    序與直系血親尊親屬同，民法第一千一百十六之一規定甚明。又原告除彭劭菁外
    ，尚有長男彭琨喻、次女彭靖容，有戶籍謄本在卷可憑，是原告主張請求被告負
    擔扶養義務之比例為四分之一，即有理由。再者，依前開相驗卷所示，被害人彭
    劭菁死亡時年齡為二十歲，依戶籍謄本所示，原告係四十七年五月十三日生，於
    九十一年六月十八日彭劭菁死亡時，年齡為四四歲；依九十一年台閩地區男性簡
    易生命表所示，尚有三十一點九六年之餘命，原告主張以三十一年之霍夫曼係數
    １９．0000000計算，亦屬正當。則按親屬寬減額每人全年七萬二千元計
    算，按霍夫曼式算法扣除中間利息核算結果，原告得請求之扶養費即為三十四萬
    二千五百二十八元（72000×19.0000000÷4=342528）。
３、慰撫金：原告為被害人彭劭菁之父，被害人彭劭菁遭被告之子徐偉庭殺害，原告
    遭逢喪女之痛，精神上自受有極大痛苦，其請求被告賠償慰撫金，自屬有據。查
    原告為國中畢業，現擺地攤，而被告未受過教育，亦不識字，無工作，兩造均無
    財產等情，已分別為兩造各自陳明，並有原告提出之畢業證書及前開財政部台灣
    省中區國稅局臺中縣分局九十三年十月二十九日中區國稅中縣四字第0930044361
    號函所檢附原告之所得及財產清單及財政部台灣省中區國稅局東勢稽徵所九十三
    年十一月四日中區國稅東勢二字第0930010615號函所檢附被告之所得及財產清單
    附卷可稽，堪認為真實。本院審酌兩造之身分、地位、經濟能力及原告所受之精
    神上痛苦等一切情狀，認為原告請求被告賠償慰撫金，以五十萬元為相當，逾此
    數額之請求，為無理由。
４、利息之請求：按負損害賠償責任者，除法律另有規定或契約另有訂定外，應回復
    他方損害發生前之原狀。因回復原狀而應給付金錢者，自損害發生時起，加給利
    息，民法第二百十三條第一、二項分別定有明文。本件原告請求之上開金錢賠償
    ，依上開規定，即得請求自損害發生時起之利息。原告請求自損害發生後即九十
    一年六月二十二日起算利息，亦有理由。
(五)從而，原告依民法第一百九十二條第一項、第二項及第一百九十四條之規定，請
    求被告賠償殯葬費一十六萬三千一百五十元、扶養費七十八萬零六百九十七元及
    慰撫金二百萬元，計二百九十四萬三千八百四十七元，及自九十一年六月二十二
    日起至清償日止，按年息百五計算之利息，於請求扶養費三十四萬二千五百二十
    八元及慰撫金五十萬元，計八十四萬二千五百二十八元及自九十一年六月二十二
    日起至清償日止，按年息百分之五計算之利息之範圍內，洵屬正當，應予准許；
    逾此部分之請求，即屬無據，應予駁回。原告及被告均陳明願供擔保，聲請宣告
    假執行或免為假執行，經核原告勝訴部分，合於法律規定，爰分別酌定相當之擔
    保金額宣告之；原告其餘假執行之聲請，因訴之駁回而失所附麗，不予准許。
六、訴訟費用負擔之依據：民事訴訟法第第七十九條。
中　　　華　　　民　　　國　　九十四　　年　　　二　　　月　　 十五 　　日
                                        臺灣臺中地方法院民事第二庭
~B法　　　官　陳秋月
右為正本，係照原本作成。
如不服本判決，應於判決送達後二十日內，向本院提出上訴狀。
中　　　華　　　民　　　國　　九十四　　年　　　二　　　月　　 十五 　　日
~B法院書記官
